臺灣桃園地方法院民事簡易判決　　　　110年度壢簡字第989號
原　　　告　王維智　
被　　　告　謝仲琦　
上列當事人間請求返還借款事件，本院判決如下：
    主    文
原告之訴駁回。
訴訟費用新臺幣參仟貳佰元由原告負擔。
    事實及理由
一、原告主張：被告之兄即訴外人謝孟起於民國103 年10月15日
    向原告借款新臺幣（下同）20萬元（下稱甲借款）；又於
    104 年3 月4 日向原告經營之「兆佑國際股份有限公司」（
    下稱兆佑公司）借款10萬元（下稱乙借款），被告就乙借款
    為連帶保證人，謝孟起於期限內未返還甲、乙借款，爰依消
    費借貸契約及連帶保證契約法律關係，請求被告返還借款等
    語。並聲明：被告應給付原告30萬元，及自起訴狀繕本送達
    翌日起至清償日止，按年息百分之五計算之利息。
二、按原告之訴，依其所訴之事實，在法律上顯無理由者，法院
    得不經言詞辯論，逕以判決駁回之，民事訴訟法第249 條第
    2 項定有明文。所謂原告之訴，依其所訴之事實，在法律上
    顯無理由者，係指依原告於訴狀內記載之事實觀之，在法律
    上顯然不能獲得勝訴之判決者而言（最高法院62年台上字第
    845 號判例意旨參照）。又原告向法院提起民事訴訟，除應
    具備訴訟成立要件外，並須當事人之適格無欠缺，法院如認
    為當事人不適格，亦得不經言詞辯論，逕以判決駁回原告之
    訴。而當事人適格，係指當事人就具體特定之訴訟，得以自
    己之名義為原告或被告，而受為訴訟標的法律關係之本案判
    決之資格而言。當事人之適格為權利保護要件之一，原告或
    被告就為訴訟標的之法律關係如無訴訟實施權，當事人即非
    適格，原告欠缺權利保護要件，法院自應認其訴為無理由，
    以判決駁回之；且關於當事人適格與否，為法院應依職權調
    查之事項，無論訴訟進行至如何之程度，應隨時依職權調查
    之，當事人提起民事訴訟，其當事人適格有欠缺者，法院毋
    庸命其補正（最高法院26年渝上字第639 號判例、96年台上
    字第1780號裁判、80年台上2378號裁判、85年台上字第905
    號裁判、司法院院字第2351號解釋意旨參照）。次按解散之
    公司除因合併、分割或破產而解散外，應行清算；解散之公
    司，於清算範圍內，視為尚未解散，公司法第24條、第25條
    定有明文。又公司解散後，應進行清算程序，在清算完結前
    ，法人之人格於清算範圍內，仍然存續，必須待清算完結後
    ，公司之人格始得歸於消滅（最高法院76年度台上字第1275
    號判決意旨參照）。
三、經查，本件原告固主張對謝孟起有甲借款債權，並提出匯款
    申請書為證，然原告所主張之甲借款債權相對人為謝孟起，
    並非被告，被告無返還借款之義務，而原告亦未提出被告需
    承擔謝孟起甲借款債務之法律依據，故基於債之相對性原則
    ，原告不得以對謝孟起之甲借款債權，請求被告返還借款，
    故此部分被告欠缺當事人適格甚明；原告另主張兆佑公司對
    謝孟起有乙借款債權，被告就乙借款債權為連帶保證人，自
    需負連帶責任，並提出借據為證。惟查，乙借款債權之債權
    人為兆佑公司而非原告，而兆佑公司雖經桃園市政府於108
    年12月30日以府經登字第10891157890 號函核准解散登記在
    案（見本院卷第16頁），本院並依職權調閱兆佑公司登記案
    卷（見本院卷第26至34頁），核閱無訛。然查，並無兆佑公
    司清算完成之資料，且原告亦具狀表示兆佑公司稅務尚在清
    算中（見本院卷第23頁），堪認兆佑公司迄今尚未完成清算
    ，其法人格尚未消滅，故乙借款債權之債權人仍為兆佑公司
    ，而原告與兆佑公司具各自獨立之法人格，則原告既非乙借
    款債權之債權人，基於債之相對性原則，自無權以自己名義
    請求被告返還借款，此部分請求原告欠缺當事人適格。是本
    件原告、被告既分別欠缺當事人適格之訴訟要件，且均無從
    補正，原告所訴之事實，在法律上顯無理由，自應駁回其訴
    。
四、綜上所述，原告依消費借貸契約及連帶保證契約提起本件訴
    訟，其訴顯無理由，爰不經言詞辯論，逕以判決駁回之。
五、訴訟費用負擔之依據：民事訴訟法第78條。並依職權確定訴
    訟費用額如主文第2項所示。
中    華    民    國   110    年    10    月    19    日
                  中壢簡易庭      法  官  張博鈞
　
以上為正本係照原本作成。
如不服本判決，應於送達後二十日內，向本院提出上訴狀並表明
上訴理由，如於本判決宣示後送達前提起上訴者，應於判決送達
後二十日內補提上訴理由書（須附繕本）。
如委任律師提起上訴者，應一併繳納上訴審裁判費。
中    華    民    國   110    年    10    月    19    日
                                  書記官  張季容